臺灣高等法院臺南分院民事判決　九十年度上字第二一七號　 Ｋ
　　　上　訴　人　台南汽車貨運股份有限公司
　　　法定代理人　甲　○　○
　　　訴訟代理人　丁　○　○
　　　被　上訴人　丙　○　○
　　　　　　　　　乙　○　○
右當事人間請求損害賠償事件，上訴人對於中華民國九十年七月十日臺灣臺南地方法
院第一審判決（九十年度訴字第二八號）提起上訴，本院判決如左：
    主      文
上訴駁回。
第二審訴訟費用由上訴人負擔。
    事      實
甲、上訴人方面：
一、聲明：求為判決：(一)原判決廢棄。(二)被上訴人丙○○、乙○○應與訴外人曾堯杰
　　連帶給付上訴人新台幣（下同）二百五十二萬五千三百十元及自訴狀送達翌日起
　　至清償完畢日止，按週年百分之五計算之利息。(三)願供擔保宣告假執行。
二、陳述：除與原判決記載相同者予以引用外，補稱：
  (一)原判決認保證人丙○○、乙○○與上訴人間之人事保證契約，依新修正之民法第
    七百五十六條之三第一項規定「人事保證約定之期間，不得逾三年。逾三年者，
　　縮短為三年。」，再依民法債編施行法第三十三條規定，認該條規定於民法修正
　　施行前成立之保證，亦有適用。故原判認系爭保證契約已於簽立之民國（下同）
　　七十六年五月十二日後三年即七十九年五月十一日屆滿，該人事保證關係，因保
　　證期間屆滿即歸於消滅，對於訴外人曾堯杰於保證期間屆滿後，即八十六年八月
　　間起至八十九年十二月間侵占上訴人款項等侵權行為，應無賠償責任。故就保證
　　人應連帶賠償部分，駁回上訴人在原審之訴。
  (二)惟查，民法第七百五十六條之三保證期間之規定，依民法債篇施行法第三十五條
    規定，於施行前成立之人事保証契約亦有適用。惟其規定之意旨，應係指人事保
    証契約雖係成立於法律修正之前，但保證期間於本法施行後（即八十九年五月五
    日）仍繼續有效且期間超過三年者而言，蓋若不如此解釋，則本件兩造間之契約
　　於七十九年五月十一日期滿，而斯時本法尚未修正，此項法律強制縮減期間之規
　　定，顯然違反法律不溯既往之基本原則，造成當事人權利之嚴重損害，而如此解
　　釋，因本法有一年緩衝過渡期（即修正通過公布後一年始實施），若於該期間發
　　生人事保証契約保證人應負責之事由訟，將因法院審理案件速度快慢或當事人
　　是否濫行上訴拖延結案，而造成適用舊法與新法之不同，影響契約當事人權益甚
　　鉅。
　(三)依前項說明，原判決認系爭保證契約已於七十九年五月十一日屆滿，該人事保證
　　關係，因保證期間屆滿即歸於消滅，對於訴外人曾堯杰於保證期間屆滿後即八十
　　六年八月間起至八十九年十二月間侵占上訴人款項等侵權行為，被上訴人無賠償
    責任，應非可採。
三、證據：引用原審所提之證據。
乙、被上訴人方面：
一、聲明：求為判決：駁回上訴。
二、陳述：除與原判決記載相同者予以引用外，補稱：
   (一)保證期間已滿，應無保證責任。
　 (二)當時上訴人沒有通知我們續訂保證契約，且法律已經更改，我們不需要負保證
　　責任。
三、證據：引用原審所提之證據。
    理      由
一、上訴人主張：訴外人（一審共同被告）曾堯杰自七十六年八月一日起在上訴人公
    司擔任辦事員，被上訴人為曾堯杰之職務連帶保證人，曾杰堯自八十六年八月十
    九日擔任屏東營業所主任，負責屏東營業所之站務及帳務管理，曾堯杰於八十六
    年八月間起至八十九年十一月止，先後侵占伊現金一百二十六萬一千四百五十四
    元，貨款五十三萬七千元，三十三萬六千五百三十九元；詐領三十二萬七千四百
    七十一元營業稅款，又因未報繳營業稅致伊被罰滯納金四萬九千一百十七元，利
    息共一萬三千七百二十九元，共計為二百五十二萬五千三百十元，上開損害係曾
    杰堯之侵權行為所生，被上訴人係其職務保証人，依約應與曾杰堯連帶負責，爰
　　依侵權行為、人事保證之法律關係，求為判決命被上訴人連帶如數給付並加付自
　　九十年三月二十七日起至清償日止之法定遲延利息；被上訴人則以：伊等固充任
　　曾杰堯在上訴人公司任職之人事保證人，但保證期間已滿，曾杰堯之行為均係期
　　間已滿後所為，伊不負保證責任等語，資為抗辯。
二、上訴人主張一審共同被告曾堯杰自七十六年八月一日起在上訴人公司擔任辦事員
    ，被上訴人為曾堯杰之職務連帶保證人，曾堯杰自八十六年八月十九日調升為屏
    東營業所主任，負責屏東營業所之站務及帳務管理，曾堯杰先後於八十六年八月
    間起至八十九年十一月止，侵占上訴人現金一百二十六萬一千四百五十四元；八
    十八年九月起至八十九年十月止侵占已收貨款五十三萬七千元；於八十八年九月
    、至八十九年六月間，侵占已收貨款三十三萬六千五百三十九元，另盜刻屏東縣
    稅捐稽徵處收稅之章，偽造屏東縣稅捐處發給上訴人公司之營業稅繳款書，向上
    訴人公司詐報開支，詐得三十二萬七千四百七十一元，又因未繳納上述稅款，上
    訴人因而被罰滯納金四萬九千一百十七元、利息一萬三千七百二十九元，上開金
    額共計二百五十二萬五千三百十元之事實，為曾堯杰於原審自認在卷，並有上訴
    人提出之支票五件、曾堯杰報告一件、營業稅繳款書八件、帳卡一件、報告一件
    為証（原審卷第二六至三七頁），且為被上訴人所不爭執，堪信為真實。茲兩造
    以前開情詞互辯，是本件應審究者，乃本件人事保証契約是否於曾杰堯侵權行為
    時繼續有效，被上訴人應否負契約責任？
三、經查：
　(一)按人事保證者，謂當事人約定，一方於他方之受僱人將來因職務上之行為而應對
    他方為損害賠償時，由其代負賠償責任之契約；人事保證約定之期間，不得逾三
    年，逾三年者，縮短為三年；人事保證關係，因保證之期間屆滿而消滅，八十九
    年五月五日施行之新修正民法第七百五十六條之一、第七百五十六條之三第一項
    、第七百五十六條之七分別定有明文。上開規定於民法債編修正施行前成立之保
    證，亦適用之，此觀民法債編施行法第三十五條規定自明。
  (二)查：被上訴人於曾堯杰任職上訴人之初，曾各出具一張保証書交付上訴人收執，
    該保證書載明：「保証人茲保証被保人（即曾堯杰）在貴公司服務期間內無論任
    何職務或服務地點，如不遵守公司規章挪用款項，遺失、盜竊或侵佔財物，或因
    而不慎使貴公司蒙受財物上、名譽上之損失等情事時，保證人等願負連帶賠償一
    切之責任」，依其內容觀之，應屬人事保證。被上訴人係於七十六年五月十二日
    簽立該保證書，此有該保証書二件存卷可按（原審卷第十八、十九頁），上開保
　　證契約迄今未曾更新，亦據上訴人自認（原審卷第七五頁），則首開說明，系爭
　　人事保証契約之保證期間，縮短為三年，至七十九年五月十一日屆滿，兩造間人
　　事保證契約，因期間屆滿歸於消滅。
  (三)上訴人抗辯民法債編施行法第三十五條規定之意旨，應係指人事保証契約雖係成
    立於法律修正之前，但保證期間於本法施行後（即八十九年五月五日）仍繼續有
    效且期間超過三年者而言，否則將違反法律不溯既往之基本原則等語。惟按八十
    八年四月二十一日新修正公布並於八十九年五月五日施行之民法債編第七百五十
    六條之三已增訂：「人事保證約定之期間，不得逾三年。逾三年者縮短為三年。
    前項期間，當事人得更新之。人事保證未定期間者，自成立之日起有效期間為三
    年」。又同時日修正公布施行之民法債編施行法第三十五條亦針對修正之民法第
    七百五十六條之三規定之適用，增訂：「新增第二十四節之一之規定，除第七百
    五十六條之二第二項外，於民法債編施行前成立之人事保證，亦適用之」，是人
    事保證關於保證期間縮短或有效期間為三年之上述增訂規定，於民法債編施行前
　　成立之人事保證，自仍得援用修正之民法第七百五十六條之三之規定，抗辯人事
　　保證關係已因期間縮短或有效期間為三年而告消滅。審判之法院於言詞辯論終結
　　前，如該民法債編修正業已施行者，尤無任意拒斥適用之餘地，此乃「法律不溯
　　既往」原則例外規定之當然解釋，此係實務上最近之見解（最高法院九十一年度
　　台上字第四七八號判決）。查原審既於民法第七百五十六條之三修正施行後之九
　　十年六月二十三日言詞辯論終結，且於九十年七月十日作成原判決，依前開說明
　　，仍有民法第七百五十六條之三、七百五十六條之七規定之適用，上訴人所辯與
    最近實務見解不合，不足採。
四、從而，上訴人本於人事保證契約之法律關係，請求被上訴人連帶賠償二百五十二
    萬五千三百十元及自九十年三月二十七日起至清償日止，按週年利率百分之五計
    算之利息，即屬無據，應予駁回，其假執行聲請，亦失所附麗，應併予駁回。原
    審就此部分為上訴人敗訴之判決，並駁回其假執行之聲請，並無不合。上訴意旨
    指摘原判決不當，求予廢棄改判，為無理由，應予駁回。
五、結論：本件上訴為無理由，依民事訴訟法第四百四十九條第一項、第七十八條，
    判決如主文。
中　　　華　　　民　　　國　　九十一　　年　　　五　　　月　　　十三　　日
                                    臺灣高等法院臺南分院民事第一庭
~B1審判長法官　王　　惠　　一
~B2　　　法官　張　　世　　展
~B3　　　法官　吳　　上　　康
右為正本係照原本作成。
如對本判決上訴，須於判決送達後二十日內向本院提出上訴狀；未表明上訴理由者，
應於上訴後二十日內向本院提出理由書。
中　　　華　　　民　　　國　　九十一　　年　　　五　　　月　　十五　　　日
~B法院書記官　易　　慧　　玲
